【裁判字號】    97,聲,64
【裁判日期】    970215
【裁判案由】    宣告沒收
【裁判全文】
臺灣臺東地方法院刑事裁定                97年度聲字第64號
聲  請  人  臺灣臺東地方法院檢察署檢察官
被      告  甲○○
                    （現另案在臺灣臺東監獄執行中）
上列聲請人因被告施用毒品案件（96年度戒毒偵字第44、45、46
號），聲請單獨宣告沒收違禁物（97年度聲沒字第4號)，本院裁
定如下：
    主  文
扣案之第二級毒品甲基安非他命壹包（驗餘毛重零點肆捌陸公
克）及第一級毒品海洛因貳包（淨重零點壹貳公克，空包裝總重
零點肆零公克）沒收銷燬之。
    理  由
一、聲請意旨略以：甲○○於民國94年8月13日上午11時30分許
    為警採尿前回溯96小時內某時，在高雄地區某不詳地點施用
    第二級毒品甲基安非他命1次，經臺灣高雄地方法院於94年9
    月29日，以94年度毒聲字第2407號裁定令入勒戒處所觀察、
    勒戒，並經臺灣高等法院高雄分院於94年10月31日，以94年
    度毒抗字第135號駁回抗告確定；復於95年1月10日下午4時
    許、95年2月15日為警採尿前回溯26小時內某時，在高雄縣
    大寮鄉○○路附近等處，各施用第一級毒品海洛因1次後，
    於95年11月8日送執行觀察、勒戒後，因有繼續施用毒品傾
    向，又經本院於96年1月4日以96年度毒聲字第2號裁定令入
    戒治處所強制戒治，其期間為6個月以上，至無繼續強制戒
    治之必要為止。嗣經臺灣臺東戒治所陳報甲○○接受戒治執
    行已逾6個月以上，其成效經評估為合格，認被告無繼續戒
    治之必要，已由臺灣臺東地方法院檢察署檢察官以96年度戒
    毒偵字第44、45、46號為不起訴處分確定在案，然於附件所
    示時、地為警當場查獲扣案之甲基安非他命1包（驗餘毛重
    0.4836公克）、海洛因2包（淨重0.12公克，空包裝總重0.4
    0公克），因屬違禁物，爰聲請單獨宣告沒收銷燬等語。
二、按違禁物單獨宣告沒收，具有非拘束人身自由之保安處分性
    質，應適用裁判時之法律（最高法院87年度臺上字第1262號
    判決意旨參照），是刑法第38條、第40條雖於94年2月2日修
    正公布，並自95年7月1日起施行，然依上開說明，自不生新
    舊法比較問題，仍應適用修正後刑法第38條、第40條規定，
    合先敘明。復按違禁物，不問屬於犯罪行為人與否，沒收之
    ，且得單獨宣告沒收，刑法第38條第1項第1款、第2項、第
    40條第2項分別定有明文，若案件未起訴者，應由檢察官聲
    請法院以裁定沒收之，司法院18年院字第67號亦著有解釋。
    又海洛因、甲基安非他命分別係屬毒品危害防制條例第2條
    第2項第1款、第2款所稱之第一、二級毒品，依同條例第11
    條第2項規定，不得持有，故屬違禁物，如經查獲，應依同
    條例第18條第1項前段規定，沒收銷燬之。
三、經查，被告因於上揭時、地施用第二級及第一級毒品，經送
    觀察、勒戒後，因有繼續施用毒品傾向，又經本院於96年1
    月4日以96年度毒聲字第2號裁定令入戒治處所強制戒治，嗣
    經臺灣臺東戒治所陳報甲○○接受戒治執行已逾6個月以上
    ，其成效經評估為合格，認被告無繼續戒治之必要，有臺灣
    臺東戒治所96年11月8日東戒所輔字第0961100389號函檢具
    該所96年11月所務會議紀錄節本、報請停止戒治報告表、戒
    治處分執行指揮書、刑事裁定、各期處遇成績評估表、輔導
    紀錄表等相關資料各1份附卷可稽（見臺灣臺東地方法院檢
    察署96年度執戒一字第1號卷第4至27頁），聲請人據此以96
    年度戒毒偵字第44、45、46號為不起訴處分確定在案，此經
    本院核閱全案卷證無訛，並有不起訴處分書1份在卷足憑。
    至於前揭扣案甲基安非他命1包（毛重0.4886公克，取5.0毫
    克鑑驗，驗餘毛重0.4836公克），係高雄縣政府警察局岡山
    分局警員於94年8月13日中午11時5分許在高雄縣橋頭鄉○○
    村○○路與馬厝巷口盤查被告時，於被告所穿褲子右口袋內
    查獲之事實，有高雄縣政府警察局岡山分局扣押物品目錄表
    1份在卷可稽（見高雄縣政府警察局岡山分局高縣岡警刑移
    字第0940031999號卷第2及10頁），又被告為警查獲時所採
    集之尿液，經送請台灣檢驗科技股份有限公司濫用藥物實驗
    室鑑驗結果，呈甲基安非他命陽性反應，有該實驗室94年9
    月2日KＺ000000000000號濫用藥物尿液檢驗報告及高雄縣政
    府警察局岡山分局橋頭分駐所偵辦毒品案件嫌疑犯尿液採證
    對照表各1份存卷可按（見臺灣高雄地方法院檢察署94年毒
    偵字第7365號卷第11及12頁），嗣該扣案不明晶體1包，經
    送鑑驗結果（檢體毛重0.4886公克，取5.0毫克鑑驗，驗餘
    毛重0.4836公克），檢出第二級毒品甲基安非他命成分（純
    度約90.0%），亦有慈濟大學濫用藥物檢驗中心97年1月31日
    慈大藥字第97013103號鑑定書1份附卷可稽（見臺灣臺東地
    方法院檢察署96年度戒毒偵字第44號卷第30頁），足認上開
    扣案之晶體係屬第二級毒品甲基安非他命，為違禁物無訛，
    應依毒品危害防制條例第18條第1項前段沒收銷燬之；另扣
    案海洛因2包（淨重0.12公克，空包裝總重0.40公克），係
    高雄縣政府警察局苓雅分局警員於95年1月14日上午9時45分
    許，在高雄縣大寮鄉○○路旁產業道路空地，因見被告形跡
    可疑予以攔檢時，於被告所穿外套右口袋內所查獲之事實，
    亦有高雄縣政府警察局苓雅分局凱旋路派出所扣押物品目錄
    表1紙、照片2張及高雄縣政府警察局苓雅分局查獲涉嫌違反
    毒品危害防制條例案「毒品」初步鑑驗報告單1份在卷可參
    （高雄縣政府警察局苓雅分局高市警苓分三字第0950001162
    號卷第10至12頁），又被告為警查獲時所採集之尿液，經送
    請高雄市立凱旋醫院鑑驗結果，呈嗎啡陽性反應，有該院95
    年1月24濫用藥物尿液檢驗報告及高雄縣政府警察局苓雅分
    局偵辦毒品案件嫌疑犯尿液採證代碼對照表各1份存卷可按
    （見臺灣高雄地方法院檢察署95年毒偵字第1439號卷第8及9
    頁），嗣該扣案不明白粉2包（淨重0.12公克，空包裝總重
    0.40公克），經送鑑驗結果，均含有第一級毒品海洛因成分
    ，復有法務部調查局95年3月24日調科壹字第220022571號鑑
    定通知書1份在卷足憑（見臺灣高雄地方法院檢察署95年毒
    偵字第1439號卷第11頁），堪認上開扣案不明白粉2包均屬
    第一級毒品海洛因，為違禁物無訛，均應依毒品危害防制條
    例第18條第1項前段沒收銷燬之。又用於包裝上開甲基安非
    他命、海洛因所用之包裝袋，內均含極微量之甲基安非他命
    、海洛因殘留而無法析離，應併依毒品危害防制條例第18條
    第1項前段之規定，沒收銷燬之（法務部調查局93年3月19日
    調科壹字第09300113060號函及最高法院94年度臺上字第621
    3號判決意旨參照）。至於鑑定時取樣之甲基安非他命5.0毫
    克，因於鑑定時檢驗使用已不存在，爰不予宣告沒收銷燬，
    附此敘明。綜上所述，本件聲請人之聲請，核與上開規定並
    無不合，應予准許。
四、爰依毒品危害防制條例第18條第1項前段，刑法第40條第2項
    ，裁定如主文。
中    華    民    國    97    年    2     月    15    日
                  刑事第二庭    法  官    康文毅
以上正本證明與原本無異。
如不服本裁定應於送達後5日內向本院提出抗告狀。
中    華    民    國    97    年    2     月    15    日
                                書記官    林傳坤
臺灣臺東地方法院檢察署96年度戒毒偵字第44、45、46號甲○○
施用毒品案件應行聲請單獨宣告沒收違禁物明細：
一、甲基安非他命1包（驗餘毛重0.4836公克）
    臺灣臺東地方法院檢察署95年度保管字第878號扣押物品清
    單（95年度毒偵字第346號卷Ｐ13頁）
    查獲時間：94年8月13日。
    查獲地點：高雄縣橋頭鄉○○村○○路、馬厝巷口。
    查獲單位：高雄縣政府警察局岡山分局（高雄地方法院檢察
    署94年度毒偵字第7365號卷Ｐ1、Ｐ10頁）。
二、海洛因2包（淨重0.12公克，空包裝總重0.40公克）
    臺灣臺東地方法院檢察署95年度保管字第878號扣押物品清
    單（95年度毒偵字第346號卷Ｐ13頁）。
    查獲時間：95年1月14日。
    查獲地點：高雄縣大寮鄉○○路旁產業道路空地。
    查獲單位：高雄縣政府警察局苓雅分局（高雄地方法院檢察
    署95年度毒偵字第1439號卷Ｐ5、Ｐ11頁）。


司法院資訊處製作；財團法人民間司法改革基金會備份。
